【裁判字號】    91,重訴,1897
【裁判日期】    920121
【裁判案由】    殺人
【裁判全文】
臺灣臺中地方法院刑事判決                      九十一年度重訴字第一八九七號
    公  訴  人  臺灣臺中地方法院檢察署檢察官
    被      告  己○○  男  四.
    選任辯護人  劉進堂律師
右列被告因殺人案件，經檢察官提起公訴（九十年度偵字第一三三二六號），本院判
決如左：
    主  文
己○○殺人，處有期徒刑拾貳年，褫奪公權陸年。
    事  實
一、己○○與丁○○為同居關係，丁○○在臺中縣太平市○○○路一三五號經營「鳳
    妹卡拉ＯＫ店」，僱用辛○○在該店內擔任播放伴唱機歌曲等工作，因辛○○之
    夫王國輝於酒後會毆打辛○○，二人分居年餘，感情不睦，王國輝得知辛○○在
    丁○○經營之鳳妹卡拉ＯＫ店工作，曾前往該店找過辛○○。嗣於民國九十一年
    七月五日凌晨零時許，王國輝於酒後又至該卡拉ＯＫ店內，揚言找尋其妻辛○○
    ，丁○○即叫店內另一名員工庚○○通知店內之辛○○走避，並對王國輝諉稱辛○○已不在店內工作，王國輝不相信，且以三字經辱罵丁○○，二人遂大聲爭吵
    ，此時坐在店門口旁邊之己○○聽到爭吵聲，就走過去在店門口處對王國輝說：
    「你老是要來這裡找你太太」，王國輝聞言，遂毆打己○○臉部，己○○遭打倒
    坐在地上後，王國輝又轉身擬進入店內尋找其妻，己○○遭毆打坐倒地上後，心
    有不甘，一時怒起，即在該卡拉ＯＫ店（成功東路一三五號）與鄰屋即同路一三
    三號兩戶之間門前騎樓之柱子內側處，順手拿起一三三號整修後置放該處多塊長
    方形磚塊中之一塊，並基於即使致人於死亦在所不惜之殺人之不確定故意，隨後
    趕上前去，在該卡拉ＯＫ店門口處，右手持該長方形磚塊自王國輝身後敲擊其頭
    部右側太陽穴（磚磈與其人體之接觸面為無角之平面部分），王國輝因背後遭到
    襲擊而順著本能轉過身來，己○○又持磚塊自其正面敲擊頭部左側太陽穴（磚磈
    與其人體之接觸面為無角之平面部分），王國輝頭部連遭二擊後彎身要躲避，己○○繼之以磚塊敲擊其頂部及後枕部（磚磈與其人體之接觸面為無角之平面部分
    ），王國輝不支正面倒地，頭向外側趴在該卡拉ＯＫ店門口前，受有頭部外傷致
    硬腦膜下多處出血，經丁○○報警送醫急救後，於九十一年七月六日上午九時五
    十一分不治死亡，而己○○於警方到達現場前，將其持以行兇之磚磈隨手丟棄現
    場後逃逸，經警到場處理時在現場扣得磚塊一包。
二、案經臺中縣警察局霧峰分局報告臺灣臺中地方法院檢察署檢察官偵查起訴。
    理  由
一、訊據被告己○○矢口否認有何殺人犯行，辯稱：九十一年七月五日凌晨零時許，
    其在「鳳妹卡拉ＯＫ」店隔壁的空地檳榔攤外面嘔吐，聽到「鳳妹卡拉ＯＫ」室
    內有一個女子喊救命，但聽不出來是何人喊叫，伊就站起來因階梯踩空旋即跌倒
    ，再度站起約走了三步就遭到攻擊，對方是何人其並不清楚，有人拿尖刀刺到其
    腳踝，接著繼續攻擊其臉部，伊摸到地下的東西就拿起來亂揮，亦不知打到對方
    那些地方，係被害人王國輝先拿兇器瑞士刀攻擊伊，伊當時要跑但被害人還是繼
    續攻擊，是基於防衛之意思，摸到地下東西拿來亂揮，並不知什麼東西云云。經
    查：
  (1)被害人王國輝係因頭部外傷致硬腦膜下出血死亡之事實，已經臺灣臺中地方法院
    檢察署檢察官督同法醫師相驗並解剖查驗屬實，製有勘驗筆錄、解剖筆錄、驗斷
    書、解剖紀錄、相驗屍體證明書各一份、相驗暨解剖相片二十八幀在卷足憑，並
    現場照片七幀在卷可參。被告確有持物品揮打被害人之事實，亦經被告迭於警偵
    訊及本院審理中供認無訛，被告雖另辯以係拿東西亂揮，但不知係何物云云，惟
    依據法醫解剖紀錄之意見，被害人身上無抓痕或綁痕，有外傷集中於頭部，頭部
    之兩側、後面、頂部雖無外表之裂傷，亦未造成頭骨骨折（即破裂），但皮下出
    血廣泛，故判斷應為平面鈍器物所傷，而非金屬棍棒（因未見頭骨骨折之現象）
    ，亦非拳頭（因皮下出血廣泛超過拳頭大小之致傷範圍）等情，核與被告於偵查
    中供稱其抓到一塊長長的硬物，好像是磚塊，我應該是從他的正面攻擊等語及與
    證人丁○○於警訊、偵查中證稱兇器係磚塊之形體相符，而現場確有查獲磚塊，
    有警方扣案之磚塊一包可證，是被告所稱持以揮打被害人之物品，應係磚塊無訛
    。又被告於警訊時、偵查中雖另辯以只擊中被害人一次云云，另於偵查中辯稱只
    係正面攻擊，且只擊中一次云云，惟依據上開法醫解剖紀錄之意見，被害人之右
    太陽穴浮腫且皮下出血最為明顯，應為第一擊，以下按其頭部皮下出血量及浮腫
    程度漸減，被外力敲擊之時間順序，依次為左側太陽穴、頂部、後枕部（後二部
    位不見水腫）等不同部位，而臉部之外傷無生活反應，可能為最後趴倒碰觸地面
    時所形成。足證被害人當時遭鈍器物敲擊頭部且被擊中者，至少有四次。故被告
    辯以只係正面攻擊，且只擊中一次云云，顯與事實不符，未足採信。
  (2)被告持磚塊攻擊被害人頭部，頭部外傷致硬腦膜下出血死亡，被告之行為與被害
    人之死亡結果間，具有相當因果關係甚明。被告之辯護人另辯以被害人經送醫後
    ，生命跡象穩定，係因家屬並不同意開刀，不開刀治療是否意味等死云云。經查
    被害人經送醫後，固以生命跡象穩定，並接受開刀治療，且家屬未簽立開刀同意
    書，就診之國軍臺中總醫院無法開刀治療一節，有國軍臺中總醫院九十一年十一
    月二十七日九一民查字第六一八四號函一份卷可參，惟證人即國軍臺中總醫院醫
    師丙○○於本院審理中證稱其有參與被害人之醫療，生命跡象指呼吸、血壓、心
    跳，本件被害人送醫時血壓、心跳還是正常，當被害人送至醫院時係昏迷，經做
    腦部電腦斷層發現右側額頂顳葉有硬腦膜出血，昏迷指數僅有三分，屬深度昏迷
    ，瞳孔放大，顯示被害人危險，院方向家屬建議開刀或藥物治療，家屬同意以藥
    物治療，因此院方以藥物治療等語，復證稱被害人昏迷指數只剩三分，在神經外
    科之立場已接近腦死狀態，因此醫生會向家屬說明決定開刀或藥物治療，就算開
    刀也只是將壓迫腦部組織的血塊取出，無法治好被害人腦部所受之傷害，被害人
    之醫療過程中昏迷指數一直是三分，在其行醫過程中固以病患家屬選擇開刀者較
    藥物治療者多，惟在昏迷指數三者，開刀能挽回生命，包括變成植物人者機率不
    到百分之十等語。是以被害人經送醫後雖因其家屬選擇藥物治療而未開刀，惟被
    害人確係被告持磚塊毆打頭部，致頭部外傷致硬腦膜下出血死亡，且其昏迷指數
    為三分，縱以開刀存活者機率不到百分之十，縱令被害人家屬未選擇開刀，就被
    告毆擊被害人頭部致生死亡結果，其因果關係並無影響，而磚塊材質甚為堅硬，
    且頭部係人體之重要部位，以磚塊用力敲擊他人頭部，足以致人於死，顯為一般
    人可得預見。被告當時手持磚塊從不同部位敲擊被害人頭部達四次，且導致被害
    人之頭部左右兩側太陽穴皮下浮腫及出血廣泛，足證其用力之猛，衡情被告當時
    應有即使致人於死亦在所不惜之殺人之不確定故意。縱令被告事後有要求證人即
    其同居人丁○○報警叫救護車，此僅係被告犯後之態度，尚難認其持磚接續毆擊
    被害人頭部時並無殺人之犯意。
  (3)被告雖辯稱其當時已經酒醉云云，惟被告於偵查中供稱：我砸他（指被告王國輝
    ）一下，他就倒地，我就叫店內的人叫救護車送他到醫院，我自己騎機車到臺中
    市○區○○路的台新醫院敷藥治療鼻子的外傷及眼眶的瘀青，不久我又騎機車回
    到丁○○的店內，警察問我老闆娘呢，我告知在那邊，我就走了，走路四處亂逛
    ，第二天才到東勢農會附設醫院縫合右腳傷口等語。被告於行兇後尚知呼叫丁○○快叫救護車，並即自行騎機車前往臺中市○區○○路四三九之三號之臺新醫院
    敷藥，隨後又能騎機車返回兇案現場察探等情以觀，縱令被告於行兇之前另有飲
    酒，惟其行為時之精神狀態，應並未達於精神耗弱或心神喪失之程度。
  (4)被告辯稱其係因在檳榔攤聽聞有女子呼救，再站起跌倒，復走三步即遭尖刀攻擊
    腳踝，且遭被害人攻擊毆打前雙方並無口角或對話云云，復辯稱其係遭被害人不
    斷攻擊，始加以反擊等情，選任辯護人並以此主張被告係正當防衛云云。被告辯
    稱係被害人王國輝先拿兇器瑞士刀攻擊伊，伊腳上的傷可以鑑定，伊並非遭磚塊
    攻擊，當時伊要跑但被害人還是攻擊伊，是基於防衛之意思，伊是摸到地下東西
    ，不知什麼東西，拿來亂揮防衛，當時其站起來就跌倒，復再站立約走了三步就
    遭到攻擊，有人拿尖刀刺到伊腳踝，接著被害人繼續攻擊其臉部，其摸到地下的
    東西就拿起來亂揮云云，而證人即被告之同居人丁○○、證人即丁○○之受僱人
    庚○○均證稱被害人持有刀子押住證人丁○○一節，證人丁○○於本院審理中證
    稱係遭被害人王國輝持折疊刀押住其腰際，並欲刺證人庚○○，其經呼救後被告
    走過來遂遭被害人毆打云云，證人庚○○於本院審理中證稱當天晚上只有其在店
    內打掃，其聽到證人丁○○在店門口喊救命，其出店門口查看，看到一男子在罵
    三字經，那名男子拿一串鑰匙，上面其中有一支刀子押在證人丁○○肚子旁邊，
    其不知那名男子是何人，該男子說伊在看什麼並拿刀子指向伊，那名男子表示要
    找太太，當時其不知此人之太太所指何人，之後其害怕就趕快再回到店裡，並有
    詢問證人辛○○該名男子是否是鄭女之夫，辛○○也不知道，其感害怕就躲在店
    內，被害人及被告打鬥情形其並不知道云云。惟查：
    被告辯以係遭被害人持刀攻擊云云，並稱其在台新醫院、東勢鎮農會附設農民
      醫院就診云云，並提出東勢鎮農會附設農民醫院診斷證明書、預約回診單各一
      份、台新醫院門診收據一份為證。然查：上開東勢鎮農會附設農民醫院診斷證
      明書記載被告「右踝關節處五公分撕裂傷。九十一年七月五日上午九時於本院
      急診創傷處理一次」等情，另經本院分別向台新醫院、東勢鎮農會附設農民醫
      院函查結果，以被告於九十一年七月五日凌晨一時四十分至台新醫院急診就診
      ，當時意識清楚，經醫師診視後，發現臉部有一．五公分之撕裂傷，右足踝有
      五公分撕裂傷，當時病患拒絕告訴受傷原因，同時拒絕縫合手術治療，故僅作
      一般處理，在此次就診後，就不曾在台新醫院處理等情，有台新醫院九十一年
      九月十日台新醫字第九０五二號函一份在卷可參，又被告於九十一年七月十五
      日上午至東勢鎮農會附設農民醫院急診，稱係因工作不慎致右腳背撕裂傷約五
      公分，約縫合傷口後離院，傷口係何種器械所傷不詳等情，有東勢鎮農會附設
      農民醫院九十一年八月二十九日東農醫字第九一０００六七號函在卷可憑。其
      所受傷害均記載為「撕裂傷」而非刀械所致之切割傷，而證人即東勢鎮農會附
      設農民醫院醫師陳志良於本院審理中證稱其對於被告急診一事已沒有印象，惟
      就病歷所載內容，被告於九十一年七月五日上午九時許到農民醫院就診，黃某
      自稱因工作不慎右腳受傷，請本人檢視，被告右腳內裸側有五公分撕裂傷，其
      檢視並縫合之後，被告就離院，被告所受之傷害就是一個裂開的傷口，但是否
      是何種器械造成無法證明，是否為瑞士刀或小刀所割傷其無法認定，至於偵查
      卷附第三十四、三十五頁照片（即被告受傷之照片），其亦沒有辦法認定係何
      種器械所造成等語，另稱其無法確定是刀械所造成的傷口，但可判斷是尖銳器
      所造成，可能是鐵板、破裂的瓷器、玻璃都有可能造成等語（見九十一年十月
      十七日本院訊問筆錄），另證人即臺灣中地方法院檢察署法醫師乙○○○○於
      審理中經檢視本院調閱東勢鎮農會附設農民醫院急診病歷、上開台新醫院函及
      被告傷勢照片六幀並當庭檢視被告身體後證稱：本件為刀傷可能性不高，應該
      是一個鈍角打到，被告的傷勢是一個三角肉瓣傷口，可能是被告的腳踩到一個
      三角形物品造成，也可能對方持三角形物品打到造成，且就被告傷口很深，肉
      瓣未壞死，如果銳器所造成，肉瓣因為較薄，而會壞死，所以以鈍器造成可能
      性較高。該傷口很困難是瑞士刀造成，位置角度都不對，用刀子刺割，因為腳
      受傷位置在下面，都不會造成三角肉瓣，只會造成單一肉瓣。被告受傷之傷口
      肉瓣沒有壞死，深度較深，超過真皮厚度，因此判斷本件傷口較深，較像鈍器
      造成的挫傷，而非割傷，至於刀子所傷之轉折挑起所造成也是單一肉瓣的傷勢
      （見本院九十一年十一月二十八日訊問筆錄）。查證人陳志良自承係內科專科
      醫生，而證人乙○○○○係日本京都大學醫學研究所畢業，擔任法醫十八年等
      情，業據證人高大成陳明，本院認其有關傷口之專業之判斷應較內科醫師之證
      人陳志良證述內容可採。
    證人丁○○於警訊時稱被害人於九十一年七月五日零時許至其店內欲找辛○○
      ，其表示未見到鄭女，被害人不相信即破口大罵，並手持尖的物品抵住其腹部
      ，要其說出鄭女行蹤，當時店門口正好坐一個從其店內消費完畢之客人，該客
      人走過來拍打被害人肩膀表示老闆說沒來就是沒來，二人遂互罵，被害人撿拾
      地上磚頭打伊，該陌生男子亦撿起磚頭往被害人頭上未敲下，二人打起來，其
      進店內打電話報警，嗣見被害人趴在店門口，並起身走進店內，但被害人體力
      不支走了幾步倒下去，剛好在大門口昏倒，與被害人互毆之人其並不認識云云
      （見九十一年七月六日上午二時警訊筆錄）；復於警訊稱當時被害人在「鳳妹
      卡拉ＯＫ店」前以三字罵伊，並手持金器之東西抵住伊左腹部，被告上前遭被
      害人以右手拳頭毆打中臉部，不支倒地，被告己○○即從地上撿起一個紅磚塊
      ，被害人也手持一個紅磚塊雙方互毆云云，另稱警方前來現場處理時即未發現
      上述金屬利器，可能是在鬥毆時掉了（見九十一年七月六日下午九時三十分警
      訊筆錄）；嗣於檢察官相驗時稱其有見到被告與被害人持磚塊互毆云云；又於
      偵查中稱被害人從外面進來時，伊叫辛○○快走，被害人進入店內見伊即罵三
      字經，被告手上有一把鑰匙掛有一支折疊刀，並將刀刃掀出來，含柄長約十至
      十五公分，頂住伊左腰，其大聲呼救，庚○○衝出來，被害人揚言稱妳又出來
      ，鄒女嚇到又跑回店內，伊又呼叫，被告當時在店外檳榔攤，被害人未見到其
      妻即走到外面，此時其並未再用刀押著伊，伊在外大喊，被告過來，被害人見
      狀即用拳頭毆打被告鼻子，刀子不知有無傷到被告，其到店內報警，再出來時
      被害人趴在店門口，並伊要注意，但沒爬起來，被告在店門口旁，站的位置在
      被害人倒地二、三步距離，並表示叫伊不要僱用被告之妻（指證人辛○○），
      伊就要僱用，不然也不會發生此事，並未見到被害人如何被打倒在地上，現場
      並未見到那支折疊刀云云（見九十一年七月二十五日偵訊筆錄；偵卷第六十頁
      反面、六十一頁），復於本院審理中被害人之妻辛○○在其經營之「鳳妹卡拉
      ＯＫ」店中工作，當時店已經打烊，其在店門口接水，證人辛○○及庚○○在
      店中拖地，被害人王國輝就到店門口，一看到伊就開始罵髒話，伊就走入店內
      叫辛○○趕快躲避，鄭女就躲在二樓，被害人繼續辱罵，伊回嘴，被害人就拿
      一支折疊刀押在其腰際，地點在店門口，是一支可折疊的刀子，鑰匙串在一起
      ，當時伊呼救，證人庚○○上前，結果被害人拿刀欲刺庚○○，但未刺到，證
      人庚○○就跑到房間打電話報警，其就持續喊救命，此時被告在店外的檳榔攤
      嘔吐，被告聽到喊救命，被告走過來，被害人就毆打被告，伊看到死者一拳打
      在被告鼻子且流血，地點也是在店門前騎樓下，被告就倒在地上，伊看到被害
      人繼續靠近被告，就跑到店內報警，之後渠等如何打鬥就沒有看到，待從店內
      出來之後，被害人已經倒店門口騎樓的地上，被告也躺在地上云云。其於原偽
      稱係不詳姓名之人與被害人持磚塊互毆云云，嗣改口稱係見被告與被害人持磚
      互毆云云，繼稱害人以拳頭打被告之鼻子云云，又稱並未見被告與被害人如何
      互毆云云，其所述情節前後不一，所證述內容已難憑信；而證人丁○○與被告
      係同居男女朋友一節，業據被告於本院審理中供認明確，供稱其與證人丁○○
      係同居男女朋友，在一起約六、七年，二人均住臺中縣太平市○○○路一三五
      號（即「鳳妹卡拉ＯＫ店」）等語，而證人丁○○於警訊時亦稱其與被告二人
      同住在「鳳妹卡拉ＯＫ店」二樓等語，而證人丁○○於警訊之初竟佯稱被告係
      陌生人云云，顯見證人丁○○迴護被告之情，至為明確，且其就有無目睹被告
      與被害人如何鬥毆，亦先後證述不一，而證人丁○○於偵查中亦稱被害人係以
      拳頭毆打被告鼻子等語，更與被告所辯係遭被害人持刀刺擊不侔。
    證人庚○○於警訊時偽稱被告自稱姓林，只見過此人二次，被告其並不認識，
      被害人當日係前來找其妻，伊回答又不相識，如何知悉其妻在何處，嗣被害人
      又大吵大鬧，後來由老闆娘（即證人丁○○）前來與此人應對，又聽聞爭吵聲
      ，老闆娘進入店中打電話報警，其即騎機車回家，因擔心店中安危，遂再回到
      店內，發現被害人已倒在血泊云云（見九十一年七月六日上午二時警訊筆錄）
      ；再於警訊時稱被害人進入店內聲稱欲找其妻，出口漫罵與老闆娘丁○○發生
      口角，吵鬧到店外，被害人即撿持磚塊與丁○○吵罵，並口出三字經，出言不
      遜，另店外有丁○○之朋友即被告己○○聽聞被害人與丁○○叫罵，即上前幫
      陳女出氣，二人對罵幹你娘等語，被告與被害人即以磚塊互毆，被害人即倒臥
      店門外，被告則不知去向云云（見九十一年七月六日下午三時二十分警訊筆錄
      ），復於檢察官相驗時稱其有見被害人持一支東西對其與丁○○比來比去，並
      有見到被害人拿磚頭云云，方另於偵查中稱伊並未見到被告與被害人打架，有
      聽到姐姐（即證人丁○○）喊救命，出去看到阿珠（指證人辛○○）之夫拿一
      串鑰匙，有一支刀押姐姐，伊感害怕即躲起來云云（見九十一年七月二十五日
      偵訊筆錄；偵卷六十二頁），復於審理中證稱當天晚上只有伊在店內打掃，至
      於證人丁○○與辛○○在何處並不知道，有聽到證人丁○○在店門口喊救命，
      伊出店門口查看，看到一男子在罵三字經，該名男子拿一串鑰匙，上面其中有
      一支刀子押在證人丁○○肚子旁邊，並不知那名男子是何人，該男子說我在看
      什麼並拿刀子指向伊，並表示要找他太太，當時並不知他太太所指何人，伊害
      怕就趕快再回到店裡，並詢問證人辛○○該名男子是否是你先生，鄭女也不知
      是否是其先生，被告與被害人打鬥情形，伊就不知道，一直到救護車來時，才
      出來看云云，其原佯稱不被告何人云云，復稱被害人係持磚和證人丁○○爭吵
      云云，又稱係被害人持刀押住證人丁○○云云，繼稱被告與被害人持磚互毆云
      云，再稱其不知被告與被害人打鬥情形云云，其就被害人係持刀或持磚與證人
      丁○○發生爭執、有無目睹被告與被害人如何打鬥等情證述相互矛盾，且其於
      警訊時自承其自二月間始任職迄案發當時，被告就店內任何事均有管理，負責
      開啟店門，有時候代為播放歌曲、招呼客人，與證人丁○○係朋友關係等語，
      竟猶原佯稱不知被告係何人云云，顯見證人庚○○亦係迴護掩飾其僱用人丁○○之同居人己○○，其證述內容未足遽信。
    證人丁○○於本院審理中證稱被害人在送上救護車時，手上還握有刀子，警方
      將刀子及皮包交給辛○○云云，惟本案發生後，到場處理之臺中縣警察局霧峰
      分局太平分駐所警員甲○○及將被害人送醫之臺中縣警察局消防隊太平分隊員
      警戊○○至現場時均未見瑞士刀或折疊刀或其他刀械一節，業據證人周彥亨、
      戊○○於本院審理中證述明確，證人即臺中縣警察局霧峰分局太平分駐所警員
      甲○○於本院審理中證稱：九十一年七月五日凌晨當天執行巡邏勤務，其接到
  值班通知成功東路有人鬧事，其就到現場去看，見到被害人王國輝倒在地上，
      證人即老闆丁○○及另外一名服務生庚○○在現場，其就先聯絡消防隊來救人
      ，並詢問證人丁○○為何會發生此事，丁○○說倒在地上的人（指被害人王國
      輝）與一名不認識的人鬥毆，被害人王國輝被不知名之人打倒在地上等語警方
      有撿到死者鑰匙及皮包，皮包是比一般皮夾稍大，鑰匙是整串，鑰匙串其上沒
      有裝瑞士刀，印象中就只有鑰匙沒有其他東西，警方有將皮包打開看，鑰匙也
      有檢查，皮包內只有證件及一般物品並無刀械兇器，鑰匙也並無其他物品。現
      場並未看到瑞士刀或折疊刀或其他刀械，皮包及鑰匙檢視後警方即交還給死者
      家屬辛○○，是鄭女在派出所時交付的，而被害人送醫時其亦有至醫院，在醫
      院處理被害人傷勢時，並未見到從死者身上拿出刀械，且其在案發現場皮包及
      鑰匙串確實有檢視過，並沒有刀子等語（見九十一年九月二十日本院訊問筆錄
      ）；又證人即臺中縣警察局消防隊太平分隊員警戊○○於本院審理中證稱其依
      值班人員通知到場，當時其與一名替代役男至現場，渠等到時看到一名傷者倒
      在地上，其先檢視有無脈搏被害人尚有呼吸，但無意識，即載送傷者到醫院。
      在傷者身上及周遭一公尺沒有看到任何刀械，至於更遠的地方我沒有注意到。
      被害人送到醫院時，先送到急診室，就由急診室處理，渠等在現場整理傷者資
      料後就回去了，當時被害人死者身上並沒有掉下任何東西等語（九十一年九月
      二十日本院訊問筆錄），渠等均未見有何刀械在場。證人甲○○、戊○○分係
      到場處理員警及消防人員，衡情與被告當無何仇隙或親誼，其證述自堪信採。
      況證人丁○○於偵查中即陳明當時在現場並未見那支折疊刀，不知為什麼沒有
      看到等語，另證人美娥於偵查中亦證稱並未見刀子等語，顯見證人丁○○於本
      院證稱有見被害人在送上救護車時，手上還握有刀子一節，顯係不實證述。且
      被害人既已遭毆擊當場傷重趴倒在現場，苟真持有刀械，自不可能由被害人自
      行收藏。
    綜上，被告受傷害亦非刀傷，且現場並無任何刀械遺留，證人丁○○、庚○○
      證述更係迴護被告之詞，被告辯以其遭被害人持刀攻擊，始行防衛云云，顯與
      事實不符。被告辯以其係正當防衛云云，並不可採。
  (5)證人辛○○於本院審理中證稱被害人係其夫，當時其與證人庚○○在打掃，而證
    人丁○○在店門，此時證人庚○○對其表示其夫過來要其躲起來，因先前被害人
    打伊，之後伊就躲到二樓，在二樓時有聽到被害人與證人丁○○吵架，但並未看
    到，我聽到被害人指責丁○○為何讓伊在那邊上班，當時伊很害怕並躲起來，所
    以詳細情形不清楚等語，復稱其與被害人分居一年，有申請保護令二次，夫妻感
    情不好，其在丁○○店內工作時，被害人曾帶一名女子前去唱歌，剛好遇到伊，
    所以就打伊等語。另證人丁○○於審理中證稱被害人之妻辛○○在伊經營之「鳳
    妹卡拉ＯＫ店」中工作，約在案發前二個月前來工作，當時鄭女表示其夫不養家
    ，所以必須工作，在案發前一個月左右被害人有來過找鄭女，在現場就毆打鄭女
    ，伊就不想再僱用辛○○，之後就辭掉鄭女，但過了三天鄭女又前來苦苦哀求，
    其好意讓鄭女繼續工作，鄭女表示其夫不會再來等語，另證人庚○○亦證稱被害
    人當時聲稱欲找其妻等情，顯見被害人與其妻即證人辛○○感情不睦，而被害人
    至證人辛○○之任職「鳳妹卡拉ＯＫ店」尋釁，且倘如證人丁○○於警訊、偵查
    證稱當時被告與被害人有各持磚磈互毆之情形，而上開三處傷痕均為被害人所致
    （即其右足踝撕裂傷部可能係遭被害人持磚塊之角邊加以劃傷），但依被告所受
    上開三處傷勢，實不足以證明被害人當時對被告有何強烈攻擊行為，導致被告必
    須立即出以磚磈用力敲擊其頭部四下加以反擊之行為。再參照證人丁○○於警偵
    訊中證稱被告跑掉之前，在伊打完電話出來，還有坐在旁邊，伊問被告為何把人
    打成這樣，被告說誰叫被害人常常來店裡找人，罵伊三字經，又用刀子威脅伊等
    情節，足見被告當時行兇之主要動機並非在於防衛自己或他人遭受之「現在」不
    法侵害，而在於其對被害人之行徑深感不滿，遂一時氣憤以磚磈用力敲擊其頭部
    ，亦與正當防衛之要件不符。
  (6)綜上諸情，本院認被告係因被害人至被告之同居女友丁○○經營之「鳳妹卡拉Ｏ
    Ｋ店」找尋其妻辛○○，無端尋事生非，在場與證人丁○○發生口角，適值在場
    之被告出面與之爭執，被害人並出手毆打被告，致被告忿而持磚塊毆擊被害人頭
    部而殺被害人。本件事證明確，被告犯行洵堪認定，應予依法論科。
二、核被告己○○所為，係犯刑法第二百七十一條第一項之殺人罪。被告持磚塊反覆
    打擊被害人頭部四次，係基於同一殺人犯意下之接續行為，僅侵害一個法益，應
    只論以一罪。爰審酌被告並無犯罪前科，此有刑案資料查註紀錄表可稽，素行良
    好，而因本案起因係出於被害人至被告同居人丁○○所經營之店內尋釁滋事，並
    以三字經辱罵丁○○，復先出拳毆打被告臉部，遂激怒被告，一時瞋心妄起，始
    持磚塊毆打被害人釀成死亡結果，且被告於逃避數日後已自行向警方投案，惟於
    審理中砌詞卸責，未見悔意，犯後態度不佳，且尚未與被害人家屬達成民事和解
    等一切情狀，量處如主文所示之刑。且依其犯罪之性質，認有宣告褫奪公權之必
    要，爰併依刑法第三十七條第二項宣告褫奪公權六年。扣案磚塊一包雖係警方於
    現場查扣，本院亦認被告係以磚塊毆擊被害人，上開磚塊雖係犯罪所用之物，惟
    並非被告所有，業據被告陳明，是以上開磚塊縱係被告犯罪所用之物，亦非被告
    所有，且非違禁物，本院自無從為沒收之諭知，附此敘明。
據上論斷，應依刑事訴訟法第二百九十九條第一項前段，刑法第二百七十一條第一項
，第三十七條第二項，判決如主文。
中      華      民      國九十二      年    一    月    二十一    日
                              臺灣臺中地方法院刑事第二庭
                                審判長法  官  張  智  雄
                                      法  官  蔡  建  興
                                      法  官  陳      葳
右正本證明與原本無異
如不服本判決，應於收受本判決後十日內向本院提出上訴書狀，其未敘述上訴理由者
，並得於提起上訴後十日內向本院補提理由書狀（均須按他造當事人之人數附繕本）
「切勿逕送上級法院」
                                      書記官
中      華      民      國      九十二      年    一    月    二十一    日
附錄法條：
刑法第二百七十一條
殺人者，處死刑、無期徒刑或十年以上有期徒刑。
前項之未遂犯罰之。


司法院資訊處製作；財團法人民間司法改革基金會備份。
